臺灣高等法院臺中分院刑事判決　　　　　　九十三年度重上更（一）字第七七號
　　上　訴　人　臺灣臺中地方法院檢察署檢察官
　　被　　　告　丙○○
　　指定辯護人　乙○○
右列上訴人因毒品危害防制條例案件，不服臺灣臺中地方法院八十九年度訴字第二八
０號中華民國八十九年十二月十八日第一審判決（起訴案號：臺灣臺中地方法院檢察
署八十八年度偵字第一三一二六號），提起上訴，經最高法院發回更審，本院判決如
左：
    主　　  文
上訴駁回。
    理  　　由
一、公訴意旨略以：閻美芝與鄭正育二人（業經本院判決無罪確定在案）係同居關係
    ，共同居住於臺中縣太平市○○路三六四號二樓，被告丙○○亦借住該處，三人
    共同基於概括之犯意，自民國八十七年年底起，以丙○○所提供之0000－0
    00000號行動電話對外聯絡，販賣第二級毒品安非他命；又羅啟文（亦經本
    院判決無罪確定在案）明知閻美芝等共同販售毒品，仍出借所有車號ＯＡ－七二
    六０號自小客車，供彼等代步外出作毒品交易；八十八年一月中旬某日，甲○○
    欲購安非他命，以上述行動電話聯絡閻美芝後，由被告丙○○駕駛上述羅啟文之
    自小客車，載閻美芝、鄭正育至臺中市○○路地○道口，出售價值新臺幣（下同
    ）一千元之安非他命予甲○○，由鄭正育下車交付安非他命予甲○○，其間三人
    又以二千元或三千元一包價格出售安非他命予綽號「阿生」及其他不詳之人，或
    由被告丙○○先付錢予閻美芝取得毒品，後再交付毒品予買受人，至八十八年五
    月二十九日二十二時許，在上述地點為警查獲，在羅啟文身上查獲海洛因一包重
    ０、五公克，在鄭正育身上查獲海洛因毒品一瓶重四公克，在被告丙○○身上查
    獲安非他命殘渣一包，羅啟文、丙○○各人所有吸食器及酒精燈各一組，並在房
    間內查獲閻美芝所有海洛因八包重七、五公克、安非他命五包重十二、六公克、
    塑膠分裝袋一包共七十一個、上述行動電話一支，至翌日凌晨甲○○再度以上述
    行動電話聯絡閻美芝購買毒品，約在臺中市○○路某處交易，為警查獲。因認被
    告丙○○與閻美芝、鄭正育三人共同連續涉犯毒品危害防制條例第四條第二項之
    販賣第二級毒品罪嫌云云。
二、按犯罪事實，應依證據認定之，無證據不得推定其犯罪事實；又不能證明被告犯
    罪者，應諭知無罪之判決，刑事訴訟法第一百五十四條及第三百零一條第一項分
    別定有明文。又認定不利於被告之事實，須依積極證據，苟積極證據不足為不利
    於被告事實之認定時，即應為有利於被告之認定，更不必有何有利之證據。此最
    高法院三十年上字第八一六號著有判例。另所謂證據，參照最高法院五十三年台
    上字第二七五０號判例要旨所示，係指適於為被告犯罪之證明者而言。此外，法
    院就犯罪事實之判斷，須受倘有懷疑，則從被告利益為解釋之原則所支配，若存
    在被告並未罹犯被訴罪行之合理懷疑，即不能置此合理懷疑於不顧，即不能遽論
    被告犯有被訴之犯罪事實，更為刑事訴訟法之當然法理，是最高法院亦曾著有判
    例要旨謂：「－－－－然而無論直接或間接證據，其為訴訟上之證明，須於通常
    一般之人均不致有所懷疑而得確信其為真實之程度者，始得據為有罪之認定，倘
    其證明尚未達到此一程度，而有合理之懷疑存在時，事實審法院復已就其心證上
    理由予以闡述，敘明其如何無從為有罪之確信，尚不得任意指為違法」（最高法
    院七十六年台上字第四九八六號判例參照）。
三、本件公訴人認被告丙○○與同案被告閻美芝、鄭正育三人共同連續涉犯毒品危害
    防制條例第四條第二項之販賣第二級毒品罪嫌，無非係以經訊據被告丙○○坦承
    與閻美芝、鄭正育共同使用上述行動電話販賣安非他命毒品犯行，核與同案被告
    羅啟文警訊中供述情節及證人甲○○證述情節均相符，且有上述海洛因、安非他
    命毒品、行動電話扣案可稽，為其論據。惟訊據被告丙○○則堅決否認有何共同
    連續販賣第二級毒品之犯行，辯稱：伊沒有販賣毒品，伊也沒有販賣毒品給甲○
    ○，其他販賣的時間、地點也不清楚等語。
四、本院查：（一）、同案被告鄭正育係自八十七年五月三十一日起至八十八年三月
    三十日止，或在臺灣臺中看守所羈押；或在臺灣臺中監獄臺中分監執行，此有同
    案被告鄭正育之臺灣臺中地方法院法務部在監在押資料表一份及臺灣臺中監獄臺
    中分監（八九）中所正總字第二二九五號函一紙在卷可稽（見原審卷第九三、一
    二六頁），則同案被告鄭正育自不可能有如公訴人所指述之自八十七年年底起，
    以被告丙○○所提供之0000－000000號行動電話對外聯絡，與閻美芝
    、丙○○共同販賣第二級毒品安非他命，及於八十八年一月中旬某日，因甲○○
    欲購安非他命，以上述行動電話聯絡同案被告閻美芝後，由被告丙○○駕駛羅啟
    文之自小客車，載同案被告閻美芝、鄭正育至臺中市○○路地○道口，出售價值
    一千元之安非他命予甲○○，並由同案被告鄭正育下車交付安非他命予甲○○之
    犯行。（二）、又公訴人指訴被告丙○○與鄭正育、閻美芝三人於八十八年一月
    中旬某日，因甲○○欲購安非他命，以上述行動電話聯絡同案被告閻美芝後，由
    被告丙○○駕駛借自羅啟文之自小客車，載同案被告閻美芝、鄭正育至臺中市○
    ○路地○道口，出售價值一千元之安非他命予甲○○，由同案被告鄭正育下車交
    付安非他命予甲○○，然證人甲○○於警訊中證稱：「約八十八年一月中旬我向
    閻美芝購買安非他命新台幣一千元一小包，約在臺中市○○路地○道，由丙○○
    開計程車載閻美芝及二名年青人，由其中一名年青人（姓名不詳）下車拿安非他
    命賣給我。」等語（見偵卷第四四頁），復於八十八年六月十四日陳述狀稱：「
    八十八年一月間某日晚上九點鐘，我想購買安非他命而打呼叫器‧‧留下我萬豐
    車行電話‧‧，約幾分鐘後對方回電，我告知要買一千元的貨，雙方約在臺中市
    ○○路地下道口路邊等，我依約前往等人約二十分鐘，見對面馬路停了一部計程
    車，見計程車司機年紀蠻大的，車上有二男一女，有一位年紀輕男子從對面馬路
    走過來，他交給我用紙包的一小包安非他命，我拿了一千元給他就離去。」等語
    （見偵卷第一一八頁），於偵查中證稱：「（問：之前的安非他命是向誰買的？
    ）一個姓宋的叫我打的電話。」「（問：當天要向丙○○買安非他命？）姓宋叫
    我打電話找一個『老的』。」「（問：丙○○於三分局筆錄中承認曾賣安非他命
    給你？有無此事？）‧‧那時有一位年輕人拿安非他命過來，約一千或八百元。
    」「是有位宋先生坐我計程車，他說以後要買安非他命可用他給我的行動電話與
    對方連絡」「（問：筆錄中說是今年一月中旬向閻美芝買安非他命，約在進化路
    地下道，由丙○○開計程車載閻美芝及二名年青人，由其中一名年青人下車拿安
    非他命給你？當時是否這樣講？）開車的是一個老頭子，我是這樣講的。」「（
    問：卷內照片上之丙○○是否你所指認之人？）我只知他是開計程車，前面坐一
    個老人。」等語（見偵卷第一四一、一四二頁），於本院前審審理時則證稱：「
    （問：八十八年一月中你有無打0000000000號行動電話買安非他命？
    ）我是計程車司機，當天車上的一個乘客給我電話號碼，如要安非他命可打這個
    號碼。很久以前我曾第一次打過那個電話，一個男的接的，拿安非他命給我也是
    一個男的，那次我買八百元安非他命」「（問：第一次賣你安非他命是否庭上被
    告？）不是。」「（問：你是否曾向庭上被告買過安非他命？）沒有。」「（問
    ：你第一次買安非他命係何時？）是一個年輕人拿來的。」「（問：是否鄭正育
    賣你安非命？）沒印象。」「你有無向羅啟文、閻美芝、丙○○買過安非他命？
    ）沒有。」等語（見本院上訴卷第一二０至一二二頁），綜合上開證詞以觀，證
    人甲○○於警、偵訊中所為證述及所出具之陳述狀，八十八年一月中旬某日販賣
    毒品者係開計程車至臺中市○○路地○道，而非一般之自小客車，是以證人甲○
    ○所為之指述核與公訴人所起訴之內容，顯有出入；且觀諸證人甲○○對於究係
    向何人購買第二級毒品安非他命所供則前後矛盾不一，於警訊時供稱係向被告閻
    美芝購買安非他命一千元一小包（見偵卷第四十四頁），陳述狀中則表示係打呼
    叫器（非行動電話）0000－000000號購買，只見計程車司機年紀蠻大
    的，車上有二男一女，並未指明該司機及車上之二男一女究係何人（見偵卷第一
    一八頁），另於檢察官偵訊中則僅表示開車係一個老頭子，且經檢察官當庭提示
    被告丙○○之照片供指認，證人甲○○並未明確指認係被告丙○○販賣安非他命
    給伊（見偵卷第一四二頁），甚至於本院前審當庭否認被告丙○○有賣安非他命
    給伊（見本院上訴卷第一二０頁），又證人甲○○果若確曾於八十八年一月中旬
    以呼叫器向被告丙○○及共同被告閻美芝購買第二級毒品，何以於八十八年五月
    三十日凌晨二時二十分許（被告等人當時係在臺中市警察局第三分局內）所撥打
    之行動電話號碼係由姓宋之人所提供，並言明係要找一個「老的」？（見偵卷第
    一四一頁）尤其其上開供詞先後對於購入安非他命之價格，提供電話之人，聯絡
    買毒品就係以行動電話抑或係呼叫器等，均顯然有所齟齬，是以本件證人甲○○
    之證詞既係前後矛盾不一，尚難以其前後矛盾、不明確且無其他補強證據（如帳
    冊及通聯記錄等），而存在合理懷疑之指訴，遽以作為被告丙○○有於八十八年
    一月中旬販賣第二級毒品安非他命論罪之佐証依據。則被告雖於警訊及偵查中供
    承「伊有賣安非他命給甲○○二次，每次價格為二千元或三千元。」云云，其自
    白與上開甲○○所供顯有未符，且為被告於法院審理中否認有販毒之犯行，該自
    白自不足為被告認定犯罪之惟一證據。（三）、又公訴人另起訴稱被告丙○○與
    鄭正育、閻美芝三人又以二千元或三千元一包之價格出售安非他命予綽號「阿生
    」及其他不詳之人，或由丙○○先付錢予閻美芝取得毒品，後再交付毒品予買受
    人，然此部分僅有被告丙○○於警、偵訊中之自白為證據，惟就販賣之時間、地
    點、價錢、對象及次數則付之闕如，且無任何補強證據，甚且被告丙○○於原審
    及本院前審審理時則均矢口否認上開自白，是尚難以被告丙○○於警、偵訊時之
    自白作為其曾多次販賣第二級毒品安非他命之論據。（四）、另證人甲○○於八
    十八年五月三十日凌晨二時二十分許，撥打被告丙○○之行動電話表示欲購買安
    非他命之部分，因該電話係由第三分局之警員所接並與甲○○約定地點交貨，並
    非被告等人所為，此亦經被告丙○○、同案被告閻美芝及證人甲○○陳明在卷（
    見原審卷第一六一頁及偵卷第一一九頁），是以此部分自不得作為被告丙○○與
    同案被告閻美芝、鄭正育販賣第二級毒品安非他命論罪之依據。（五）、又被告
    等人於八十八年五月二十九日二十二時許，為警查獲時，雖在同案被告羅啟文身
    上查獲海洛因一包重０、五公克，在同案被告鄭正育身上查獲海洛因毒品一瓶重
    四公克，在被告丙○○身上查獲安非他命殘渣一包，羅啟文、丙○○各人所有吸
    食器及酒精燈各一組，並在房間內查獲同案被告閻美芝所有海洛因八包重七、五
    公克、安非他命五包重十二、六公克、塑膠分裝袋一包共七十一個等物，然因被
    告等人前即分別有施用第一、二級毒品之惡習在身，此有被告等人之刑案資料查
    註紀錄表在卷可證，並不能以此所查獲之第一、二級毒品等物，即認定被告丙○
    ○等人有販賣販賣第二級毒品之犯行。（六）、綜上本件被告丙○○共同連續販
    賣第二級毒品之犯行既屬不能明，則被告上開所為辯解，尚非虛妄，應堪採信。
    此外，復查無其他積極證據足資證明被告丙○○有何共同連續販賣第二級毒品之
    犯行，揆諸首揭說明，自應諭知被告丙○○為無罪之判決。原審以不能證明被告
    犯罪，而依刑事訴訟法第三百零一條第一項規定，諭知無罪之判決，經核認用法
    ，並無不合，檢察官上訴意旨認應就被告丙○○予以論罪科刑，而指摘原判決不
    當，為無理由，應予駁回。又被告經合法傳喚，無正當理由不到庭，本院認不待
  其陳述，逕行判決。
據上論結，應依刑事訴訟法第三百六十八條、三百七十一條，判決如主文。
本案經檢察官丁○○到庭執行職務。
中      華      民      國　    九十三   年     　五      月    十八　  日
                                    臺灣高等法院臺中分院刑事第十一庭
                                            審判長法　官  李  璋  鵬
                                                  法　官　胡　森　田
                                                  法　官  蕭　錦　鍾
右正本證明與原本無異。
公訴人得上訴。
如不服本判決應於收受送達後十日內向本院提出上訴書狀，其未敘述上訴之理由者並
得於提起上訴後十日內向本院補提理由書（均須按他造當事人之人數附繕本）。
                                                  書記官  蘇  昭  文
中      華      民      國　    九十三   年     　五      月    十八　  日
                                                                        Ｉ
